臺北高等行政法院判決
　　　　　　　　　　　　　　　93年度簡字第01286號
原　　　 告　甲○○
訴訟代理人　乙○○（會計師）
被　　　告　財政部臺北市國稅局
代　表　人　張盛和（局長）
訴訟代理人　丁○○
　　　　　　丙○○
上列當事人間因證券交易稅事件，原告不服財政部中華民國93年
10月6日台財訴字第09300362450號訴願決定，提起行政訴訟。本
院判決如下：
　　主  文
原告之訴駁回。
訴訟費用由原告負擔。
　　事  實
一、事實概要：
    緣原告於民國（下同）89年2月19日出售華總建設企業股份
    有限公司（下稱華總公司）股票217,500股予訴外人張廖秀
    月，每股價格新台幣（下同）50元，成交總價10,875,000元
    ，隨即於當日繳納證券交易稅32,625元。嗣原告於93年4月
    22日主張，前項所述股票交易完成後，因故解除股票交易，
    檢附繳款書影本等資料向原處分機關申請退還已繳納之證券
    交易稅，經被告於93年5月24日以財北國稅審三字第
    0930053841號函復略以，依財政部63年台財稅第36393號函
    釋，未便退還已繳納之證券交易稅。原告不服，提起訴願，
    經遭駁回，遂提起行政訴訟。
二、兩造聲明：
　(一)原告聲明：
    1.訴願決定及原處分均撤銷。
    2.准予退回誤繳之證券交易稅32,625元。
    3.訴訟費用由被告負擔。
　(二)被告聲明：
    1.駁回原告之訴。
    2.訴訟費用由原告負擔。
三、兩造之陳述：
　(一)原告主張之理由：
    1.查原告於89年2月19日擬移轉華總公司股份217,500股予訴
      外人張廖秀月，每股面額100元，申報每股移轉價格50元
      ，計成交總價10,875,000元，前揭股票移轉已於89年2月
      19日預繳證券交易稅在案，由於涉及2等親屬股票交易，
      易被認定為贈與論，故原告於當時尚未於記名股票背面簽
      名或蓋章背書轉讓訴外人張廖秀月，同時也未將股票交付
      訴外人張廖秀月，按公司法第164條之規定「記名股票，
      由股票持有人以背書轉讓之，並應將受讓人之姓名或名稱
      記載於股票。」，且依最高法院60年3月11日台上字第817
      號判例指出「背書為記名股票轉讓之唯一方式」，易言之
      ，記名股票因股票持有人以背書轉讓而產生轉讓效力，反
      之，若股票持有人未於股票背面背書轉讓，因背書為記名
      股票轉讓之唯一方式，故自不產生股票轉讓之效力甚明，
      原告雖與訴外人張廖秀月有買賣前揭股票之協議，但因原
      告並未於記名股票上背書轉讓，該記名股票仍屬原告所有
      ，且尚未交付前揭股票予訴外人張廖秀月，故依前揭公司
      法第164條及最高法院台上字第817號判例之規定，該記名
      股票並未發生轉讓效力，仍屬原告所有。
    2.由於原告與訴外人張廖秀月首揭股票買賣交易，因尚未背
      書，故未發生轉讓，且未交付股票予訴外人張廖秀月，故
      尚未完成「交割」程序，該記名股票目前仍屬原告所有，
      原告因無力繳納被告核定之贈與稅，業與訴外人張廖秀月
      解除首揭之股票交易，並依財政部80年1月31日第
      790316851號函規定，「納稅義務人以股票為贈與，提出
      贈與稅申報並經核定稅額繳訖，在未辦妥股東名義變更登
      記前撤銷或解除贈與，申請撤回贈與稅申報，如經查明該
      贈與標的仍屬贈與人所有，應予同意。」，原告依前揭解
      釋令申請撤銷原告與訴外人張廖秀月於89年2月19日之股
      票買賣移轉交易（核定為贈與）並經被告93年4月19日財
      北國稅審二字第0930201257號函，准予撤銷買賣及贈與在
      案，由於該項股份移轉交易自始未成立，乃依法申請退回
      誤繳之證券交易稅32,625元，惟被告於93年5月24日財北
      國稅審三字第0930053841號函，並未准予退還誤繳之證券
      交易稅。惟依證券交易稅條例第3條規定：「證券交易稅
      向出賣有價證券人課徵，由代徵人於每次買賣交割之當日
      ，按前條規定稅率代徵，並於代徵之次日，填具繳款書向
      國庫繳納之。」，因此證券交易之課徵，依前揭條例必須
      於買賣「交割」後始發生須課徵證券交易稅之事。又所謂
      證券「交割」事，參酌臺灣證券交易所股份有限公司營業
      細則第82條「普通交割之買賣委託，證券經紀商應於接受
      委辦時或成交日後第1營業日上午12時前，向委託人收取
      買進證券之價金或賣出之證券。」，暨賴英照所著「證券
      交易法逐條釋義」（第3冊，75年12月初版，第271頁）謂
      ：「（八）交割：１．普通交割之買賣委託，證券經紀商
      應於接受委託時或成交日之次1營業日上午10時前向委託
      人收取買進證券之價金或賣出證券。」，均可明確指出，
      所謂「交割」意即為收取買進證券之價金或賣出證券，由
      前揭證券交易稅條例及所謂「交割」之常規，可明確指出
      ，若未履行收取價金或交付證券之行為，即尚未完成「交
      割」手續，依法並無繳納或代徵證券交易稅之義務。查本
      事件原告既未交付股票，也未背書轉讓，乃兩造不爭之事
      實，因此原告未完成前揭「交割」手續事實明確，既無「
      交割」之事實，交易既未完成，依前揭證券交易稅條例自
      無繳納或代徵證券交易稅之義務，依此原告因誤解法令所
      誤繳前揭證券交易稅，自應退還原告，以彰法理。綜前所
      述，原告與訴外人張廖秀月前揭股份移轉自始並未成立，
      原告尚未完成交付證券之「交割」程序，交易並未完成，
      買賣證券之交易自始未存在，依前揭證券交易稅條例第3
      條規定，原告並無繳納證券交易稅之義務，原處分未依前
      揭條例查明，遽不准退還誤繳之證券交易稅32,625元，難
      謂適法允當。
  (二)被告主張之理由：
    1.按「證券交易稅向出賣有價證券人課徵，由代徵人於每次
      買賣交割之當日，按前條規定稅率代徵，並於代徵之次日
      ，填具繳款書向國庫繳納之。．．．」；又「凡買賣股票
      ，經代徵人依證券交易稅條例第3條規定代徵證券交易稅
      並向國庫繳納者，未便退還其已繳納之稅款，如出賣股票
      人再將該項股票買回時，仍應依上開規定課徵證券交易稅
      。」，分別為證券交易稅條例第3條第1項暨財政部63年台
      財稅第36393 號函所明定。
    2.原告、訴外人張廖秀月及香港東華企業有限公司3方於89
      年2月19日簽訂債權讓與協議書，訴外人張廖秀月讓與其
      對香港東華企業有限公司之應收債權10,800,000元予原告
      以交換原告所持有之華總公司股票217,500股，約定成交
      總價為10,875,000元，隨即於當日代徵繳納證券交易稅
      32,625元。惟因原告與訴外人張廖秀月係2親等姻親關係
      ，被告依據遺產及贈與稅法第5條暨財政部76年5月6日台
      財稅第7571716號函規定，於92年7月14日以財北國稅審二
      字第0920232444號函原告以：「台端於89年2月19日移轉
      華總公司股票217,500股予2親等內親屬張廖秀月，依遺產
      及贈與稅法第5條第6款規定應以贈與論，但本次移轉如係
      主張屬買賣者，仍應依限申報，‧‧，，但如有客觀因素
      致低價移轉‧‧‧‧，並於申報書內敘明及檢附相關證明
      文件以憑核認‧‧‧‧」。原告於92年7月29日檢附相關
      資料申報贈與稅，被告乃據以核定原告贈與稅9,815,996
      元在案。
    3.被告經向華總公司查調原告及訴外人張廖秀月之投資情形
      ，華總公司查填原告及訴外人張廖秀月截至93年3月31日
      止仍各持股220,000股及2,500股，被告乃依華總公司所查
      填之資料及股票未經背書轉讓‧‧‧‧等原因，於93年4
      月19日以財北國稅審二字第0930201258號函復原告略以：
      「台端申請撤銷89年2月19日移轉華總建設企業股份有限
      公司股票217,500股予張廖秀月，經查該股票尚未辦妥股
      東名義變更登記，准予照辦。」。
    4.原告與訴外人張廖秀月於89年2月19日約定轉讓華總公司
      股票217,500股予訴外人張廖秀月，每股約定價格50元，
      約定成交總價10,875,000元，股數及價金均已互表同意，
      並於同日代徵繳納證券交易稅在案，其繳款書載明交割日
      期為89年2月19日，此為原告不爭之事實。另查買賣雙方
      業已向華總公司申報該筆交易轉讓在案（詳華總公司88年
      至91年向被告申報之營利事業所得稅之營利事業投資人明
      細及分配盈餘表，所載原告及訴外人張廖秀月之持有股數
      乃本案買賣後之股數，及該公司89年9月25日向臺北市政
      府建設局商業管理處辦理公司變更登記事項表），顯見其
      交易行為業已完成。
    5.至原告訴稱：本事件原告既未交付股票，也未背書轉讓，
      因此原告未完成前揭「交割」手續事實明確，既無「交割
      」之事實，交易既未完成，依前揭證券交易條例第3條規
      定自無繳納或代徵證券交易稅之義務，依此原告因誤解法
      令所誤繳前揭證券交易稅，自應退還原告。惟查本案代徵
      繳納之證券交易稅繳款書已詳填交割日期89年2月19日及
      買賣證券名稱、股數、面額、成交價格及成交總價，並於
      同日繳納證券交易稅。又行為當時雙方就當事人、標的物
      及金額既無錯誤，應無原告所稱誤繳之情事。至原告因無
      力繳納被告原核定之贈與稅，因而與訴外人張廖秀月解除
      股票之交易，乃交易行為完成後之另一行為，對於前已發
      生之交易行為與應納稅賦之義務，不生影響。至原告所稱
      ，未交付股票，也未背書轉讓，未完成前揭「交割」手續
      乙節，顯殊悖常理。被告未准退還證券交易稅案，揆諸首
      揭規定尚無不符
    6.類此案例亦業經改制前行政法院83年度判字第2197號判決
      及85年度判字第730號判決確定，原告之訴駁回。
　　理  由
一、行政訴訟法第229條第1項所定適用簡易程序之數額，業經司
    法院以92年9月17日院台廳行一字第23681號令增至新台幣20
    萬元，並定於93年1月1日實施。本件原告爭執之金額未逾新
    台幣20萬元，自應適用簡易程序事件，爰不經言詞辯論為判
    決。
二、按「納稅義務人對於因適用法令錯誤或計算錯誤溢繳之稅款
    ，得自繳納之日起5年內提出具體證明，申請退還；逾期未
    申請者，不得再行申請。」為稅捐稽徵法第28條所明定。次
    按「證券交易稅向出賣有價證券人按每次交易價格依左列稅
    率課徵之：……」「 (第1項)證券交易稅向出賣有價證券人
    課徵，由代徵人於每次買賣交割之當日，按前條規定稅率代
    徵，並於代徵之次日，填具繳款書向國庫繳納之。(第2項)
    代徵人應將每日成交證券之出賣人姓名‧‧‧及代徵稅額等
    列具清單，於次日報告於該管稽徵機關。其代徵稅款，並應
    掣給規定之收據，交與證券出賣人。」為行為時證券交易稅
    條例第2條及第3條所明定。從上開「按每次交易價格」及代
    徵人應將「每日成交證券」之出賣人姓名‧‧‧及「代徵稅
    額」等列具清單，於次日報告於該管稽徵機關之規定，可知
    證券交易稅條例第3條第1項所規定之「買賣交割之當日」，
    係指「交易行為完成日」，司法判決向來亦採此見解 (參見
    卷附改制前行政法院83年判第2197號及85年判字第730號判
    決) 。財政部63年台財稅第36393號函釋：「凡買賣股票，
    經代徵人依證券交易稅條例第3條規定代徵證券交易稅並向
    國庫繳納者，未便退還其已繳納之稅款，如出賣人再將該項
    股票買回時，仍應依上開規定課徵證券交易稅。」與上開說
    明相符，應予適用。
三、本件原告、訴外人張廖秀月及香港東華企業有限公司3方於
    89年2月19日簽訂債權讓與協議書，訴外人張廖秀月讓與其
    對香港東華企業有限公司之應收債權10,800,000元予原告以
    交換原告所持有之華總公司股票217,500股 (以下稱系爭股
    票)，約定成交總價為10,875,000元，訴外人張廖秀月並於
    當日代徵繳納證券交易稅32,625元 (以下稱系爭稅款)之事
    實，有代徵稅額繳款書、債權讓與協議書附卷可稽，復為兩
    造所不爭執。足見原告於89年2月19日以每股價格50元，出
    售系爭股票 (成交總價為10,875,000元)予訴外人張廖秀月
    ，交易行為已完成，訴外人張廖秀月於當日繳納代徵證券交
    易稅32,625元，並無不合。原告雖事後如事實欄所載，主張
    前項所述股票交易完成後，因故解除股票交易，檢附繳款書
    影本等資料向被告申請退還已繳納之系爭證券交易稅款。經
    查：
(一)、如上所述，證券交易稅條例第3條第1項所規定之「買賣交
      割之當日」，係指「交易行為完成日」，是即令系爭股票
      因為記名股票，原告並未於記名股票上背書轉讓，系爭股
      票仍屬原告所有，且尚未交付股票予訴外人張廖秀月一節
      屬實，亦不影響原告與訴外人張廖秀月就系爭股票買賣之
      交易行為已完成之事實，原告自不得以該理由請求退還系
      爭稅款。
(二)、原告主張所謂「交割」意即為收取買進證券之價金或賣出
      證券，若未履行收取價金或交付證券之行為，即尚未完成
      「交割」手續，依法並無繳納或代徵證券交易稅之義務云
      云，與上述證券交易稅條例第3條第1項所規定之「買賣交
      割之當日」，係指「交易行為完成日」之說明不同，原已
      不足採。即令依此見解，訴外人張廖秀月以讓與其對香港
      東華企業有限公司之應收債權10,800,000元予原告，以買
      受系爭股票，已屬於讓與該應收債權時支付價金，亦已完
      成原告所稱之「交割」。是原告此部分之主張，不能作為
      請求退還系爭稅款之依據。
(三)、系爭股票交易完成後，因原告與訴外人張廖秀月係2親等姻
      親關係，被告依據遺產及贈與稅法第5條暨財政部76年5月6
      日台財稅第7571716號函規定，於92年7月14日以財北國稅
      審二字第0920232444號函原告：「台端於89年2月19日移
      轉華總公司股票217,500股予2親等內親屬張廖秀月，依遺
      產及贈與稅法第5條第6款規定應以贈與論，但本次移轉如
      係主張屬買賣者，仍應依限申報，‧‧，，但如有客觀因
      素致低價移轉‧‧‧‧，並於申報書內敘明及檢附相關證
      明文件以憑核認‧‧‧‧」，原告於92年7月29日檢附相
      關資料申報贈與稅，被告乃據以核定原告贈與稅
      9,815,996元在案，嗣雖因原告以依財政部80年1月31日第
      790316851號函規定「納稅義務人以股票為贈與，提出贈
      與稅申報並經核定稅額繳訖，在未辦妥股東名義變更登記
      前撤銷或解除贈與，申請撤回贈與稅申報，如經查明該贈
      與標的仍屬贈與人所有，應予同意。」申請撤銷系爭股票
      買賣交易 (核定為贈與)，為被告於93年4月19日以財北國
      稅審二字第0930201258號函復原告：「台端申請撤銷89
      年2月19日移轉華總建設企業股份有限公司股票217,500股
      予張廖秀月，經查該股票尚未辦妥股東名義變更登記，准
      予照辦。」此有開函文及申請書附卷為證。然被告所許者
      係上開原告之贈與稅申報及被告贈與稅核定案，蓋系爭股
      票交易乃私法行為，原告與訴外人張廖秀月是否合意解除
      系爭股票交易，係其兩人間之私法關係，無庸得被告同意
      ，被告亦無任何法律上地位得為撤銷或准許此私法上交易
      ，被告上開93年4月19日財北國稅審二字第0930201258號
      函，自非撤銷系爭股票交易。原告主張被告准予撤銷系爭
      股票買賣云云，顯有誤解。又雖然系爭股票交易即使經原
      告與訴外人張廖秀月合意解除，唯此乃事後行為，不影響
      已發生繳納系爭稅款義務及其履行。訴外人張廖秀月於系
      爭股票交易完成時代徵繳納系爭稅款既無誤，系爭稅款之
      繳納即無計算錯誤或適用法令錯誤情事，原告之請求退還
      系爭稅款，與稅捐稽法第28條之規定不符，被告予以否准
      ，並無不合。
四、從而，原告請求退還系爭稅款，於法無據，被告予以否准，
    並無違法，訴願決定予以維持，亦無不合。原告訴請撤銷，
    並請求准予退回誤繳之證券交易稅32,625元，為無理由，應
    予駁回。
五、據上論結，本件原告之訴為無理由，爰依行政訴訟法第98條
    第3項前段，判決如主文。
中    華    民    國    94     年    5     月    12   日
                              第一庭法  官 吳東都
上為正本係照原本作成。
本件以訴訟事件所涉及之法律見解具有原則性者為限，始得於本
判決送達後20日內向本院提出上訴狀並表明上訴理由，如已於本
判決宣示後送達前提起上訴者，應於判決送達後20日內補具上訴
理由（均按他造人數附繕本），且經最高行政法院許可後方得上
訴。
中　　華　　民　　國　　94　　 年　 　5　　月　 12　　日
 　　  　　　　　　　    　         書記官 李金釵
